臺灣高等法院高雄分院刑事判決　　　　 96年度上易字第265號
上　訴　人　臺灣高雄地方法院檢察署檢察官
上　訴　人
即　被　告　甲○○
　　　　　　　　　　　號
上列上訴人因被告詐欺案件，不服臺灣高雄地方法院95年度易字
第2475號中華民國96年2 月12日第一審判決（起訴案號：臺灣高
雄地方法院檢察署95年度偵字第27129 號），提起上訴，本院判
決如下：
    主  文
原判決撤銷。
甲○○幫助意圖為自己不法之所有，以詐術使人將本人之物交付
，處有期徒刑伍月，如易科罰金，以銀元佰元即新臺幣玖佰元
折算壹日。
    事  實
一、甲○○明知不法份子經常利用他人存款帳戶、提款卡、密碼
    轉帳等方式，獲取不法利益並逃避執法人員之追查，且依其
    社會經驗，應有相當之智識程度可預見其販賣帳戶之存摺、
    金融卡及印章供他人使用，將幫助他人從事詐欺取財之犯行
    ，仍不違反其本意，竟基於幫助他人犯罪之不確定故意，於
    民國90年9 月20日前之某日，將其申請中華郵政股份有限公
    司大寮郵局0000000-0000000 號帳戶之存摺、提款卡、密碼
    以新臺幣（下同）2,000 元之價格，在高雄縣大寮鄉三隆村
    內某不詳工廠販賣予姓名年籍不詳之成年男子，而容許該人
    藉其帳戶存摺及提款卡、密碼以遂行詐欺取財犯罪。嗣上開
    姓名年籍不詳之人及其他不法份子取得上開物品後，即共同
    基於為自己不法所有之意圖，廣發署名為「恆生投顧公司」
    之廣告單，藉以進行詐欺取財之犯罪行為，其中乙○○於90
    年10月9 日接獲廣告單，誤信其中獎新臺幣（下同）500,00
    0 元獎金，而陷於錯誤，撥打電話與該等不法份子聯繫，經
    1 名自稱該公司「陳淑真」專員之成年女子告以欲領取獎金
    須先繳交保證金才能領款，乙○○遂依其指示，於90年10月
    12日匯款590,000 元至甲○○上開帳戶，嗣因乙○○撥打該
    公司電話均無法接通，察覺有異報警查辦，始查獲上情。
二、案經台中市政府警察局第四分局報請臺灣臺中地方法院檢察
    署呈請臺灣高等法院檢察署令轉臺灣高雄地方法院檢察署檢
    察官偵查起訴。
    理  由
壹、證據能力部分：
    按被告以外之人於審判外之言詞或書面陳述，除法律有規定
    者外，不得作為證據，刑事訴訟法第159 條第1 項固定有明
    文；又按被告以外之人於審判外之陳述，雖不符前4 條之規
    定，而經當事人於審判程序同意作為證據，法院審酌該言詞
    陳述或書面陳述作成時之情況，認為適當者，亦得為證據。
    當事人、代理人或辯護人於法院調查證據時，知有第159 條
    第1 項不得為證據之情形，而未於言詞辯論終結前聲明異議
    者，視為有前項之同意，刑事訴訟法第159 條之5 亦規定甚
    明。本件告訴人乙○○於警詢之陳述、卷附恆生國際投資機
    構廣告單、乙○○郵政國內匯款執據、被告在中華郵政股份
    有限公司開戶資料、客戶歷史交易明細各1 份，雖屬被告以
    外之人於審判外之陳述及書面陳述，惟檢察官、被告於本院
    調查證據時，知有上情而均未於言詞辯論終結前聲明異議，
    本院審酌上開陳述及書面作成時，並無不當取證之情事，認
    為以之作為本案之證據亦屬適當，是上開審判外之陳述及書
    面資料，依刑事訴訟法第15 9條之5 之規定，自得為證據，
    合先敘明。
貳、實體部分：
一、訊據被告甲○○對於將上開大寮郵局帳戶之存摺、提款卡、
    密碼以2,000 元之價格，在高雄縣大寮鄉三隆村某工廠販賣
    予年籍不詳之成年男子一節，坦承不諱（本院卷28頁），惟
    辯稱：伊不知對方是詐欺集團，他們所作的那些事實伊均不
    知情云云。經查：
  (一)上開犯行業據被告於原審坦認在卷（見原審卷第15頁），且
    經被害人乙○○於警詢中指訴綦詳（見警卷第28-30 頁），
    並有恆生國際投資機構廣告單、郵政國內匯款執據、被告在
    中華郵政股份有限公司開戶資料、客戶歷史交易明細各1 份
    附卷可稽（見警卷第79頁、第70頁、第139-140 頁、第142-
    143 頁），是被告於原審之自白核與事實相符，應堪採為認
    定事實之證據。至於告訴人乙○○雖供述其遭詐騙之金額為
    107 萬5200元，並提出5 張郵政國內匯款執據為證（見本院
    96年度附民字第30號卷），惟依上開5 張國內匯款執據之受
    款人觀之，僅其中1 張59萬元是匯至被告上開郵局帳戶，其
    餘均與被告無關，併此敘明。
  (二)按金融帳戶為個人之理財工具，而政府開放金融業申請設立
    後，金融機構大量增加，一般民眾皆可以存入最低開戶金額
    之方式自由申請開設金融帳戶，並無任何特殊之限制，因此
    一般人申請存款帳戶極為容易而便利，且得同時在不同金融
    機構申請多數存款帳戶使用，故除非充作犯罪使用，並藉此
    躲避警方追緝，一般正常使用之存款帳戶，並無向他人購買
    帳戶存摺等物，而使用他人帳戶之必要，此為一般人日常生
    活所熟知之常識。何況，金融存款帳戶，攸關存戶個人財產
    權益，專屬性甚高，衡諸常理，若非與本人有密切關係，不
    可能提供個人帳戶供他人使用，縱有交付個人帳戶給他人使
    用之特殊情形，亦必會瞭解他人使用帳戶之目的始行提供，
    參以坊間報章雜誌及新聞媒體，對於以簡訊、電話等方式通
    知中獎或如退稅等其他類似之不法詐騙方法及該不法詐騙集
    團經常收購他人存款帳戶，以隱匿渠等詐欺取財犯罪之不法
    行徑，規避檢警等執法人員之查緝，類此在社會上層出不窮
    之案件，亦迭經報導及再三批露。本件被告乃心智健全之成
    年人，自承為高職畢業（見本院卷第26頁），對於上情自難
    諉為不知，衡情應能預見將金融機構之帳戶交付給不認識之
    他人，有可能遭他人利用為與財產有關之犯罪工具，竟仍將
    郵局帳戶存摺、提款卡、密碼等販賣供給他人使用，足認被
    告確有幫助他人實施詐欺犯罪之不確定故意甚明。是被告於
    本院審理時以前詞置辯，顯係畏罪避就之詞，不足採採信。
  (三)綜上所述，被告於原審之自白業有相當之補強證據，本案事
    證業已明確，被告上開犯行足堪認定，應依法論科。
二、被告甲○○將其向上開大寮郵局申設之存摺、提款卡、密碼
    同時販賣予不法詐欺集團份子使用，使該等不法份子得基於
    詐欺取財之犯意，向被害人乙○○施用詐術，致使其陷於錯
    誤，匯款至被告上開郵局帳戶內，而遂行詐欺取財之犯行，
    然被告單純販賣帳戶供人使用之行為，並不等同於向被害人
    施以欺罔之詐術行為，且亦無證據證明被告有參與詐欺取財
    犯行之構成要件行為，是被告販賣金融帳戶之存摺、提款卡
    、密碼供人使用之行為，對於該等不法份子遂行詐欺取財犯
    行，資以助力，而非共同正犯，故核被告所為，係犯刑法第
    30條第1 項、第339 條第1 項之幫助詐欺取財罪（被告行為
    後，刑法於94年2 月2 日經總統令修正公布，於95年7 月1
    日施行，新刑法第2 條第1 項之規定，係規範行為後法律變
    更所生新舊法律比較適用之準據法，於新刑法施行後，應適
    用新刑法第2 條第1 項之規定，為「從舊從輕」之比較。本
    次修正刑法第339 條第1 項詐欺取財罪法定刑之種類雖未變
    動，惟罰金刑部分，被告行為時即修正前罰金罰鍰提高標準
    條例第1 條前段規定「依法律應處罰金、罰鍰者，就其原定
    數額得提高為2 倍至10倍」及修正前刑法第33條第5 款規定
    「主刑之種類如下：五、罰金：1 元以上」，該罪之罰金刑
    為銀元1 元以上、銀元1,000 元以下，若換算為新臺幣為新
    臺幣30元以上、30,000元以下。依修正後刑法施行法增訂第
    1 條之1 規定，「中華民國94年1 月7 日刑法修正施行後，
    刑法分則編所定罰金之貨幣單位為新臺幣。94年1 月7 日刑
    法修正時，刑法分則編未修正之條文定有罰金者，自94 年1
    月7 日刑法修正施行後，就其所定數額提高為30倍。但72年
    6 月26日至94年1 月7 日新增或修正之條文，就其所定數額
    提高為3 倍」，及刑法第33條第5 款修正為「主刑之種類如
    下：五、罰金：新臺幣1,000 元以上，以百元計算之」之規
    定，而刑法第339 條自72年6 月26日後迄未修正，是依修正
    後之刑法第339 條第1 項詐欺取財罪所得科處之罰金刑為新
    臺幣1,000 元以上、新臺幣30,000元以下。比較新舊法，應
    以被告行為時之刑法較有利於被告）。被告幫助他人實施詐
    欺犯行，為幫助犯，爰依刑法第30條第2 項之規定，按正犯
    之刑減輕之。
四、原審據以論處被告罪刑，固非無見；惟查：被告只賣其郵局
    帳戶存摺、提款卡予不詳姓名年籍男子1 次，並告知密碼，
    故其取得代價屬確定，其稱係以2000元出售，原審認定以
    0000－0000元出售，尚有未洽，又本件被害人乙○○因被告
    販賣郵局帳戶之存摺、提款卡及印章供詐欺集團使用，而遭
    詐欺集團詐騙59萬元，損失金額甚巨，被告犯罪情節非輕，
    況原審亦認被告所造成之危害非輕（見原判決第3 頁倒數第
    3-4 行），且被告迄今均未賠償被害人任何損失或求得諒解
    ，原審僅量處有期徒刑3 月，顯然輕縱。被告上訴意旨指摘
    原判決過重，為無理由；檢察官依告訴人請求提起上訴，指
    摘原判決過輕，則為有理由，自應由本院將原判決撤銷改判
    。爰審酌被告明知不法份子詐騙行徑猖獗，竟販賣帳戶予不
    法份子詐欺取財使用，紊亂社會正常交易秩序，並使不法之
    徒藉此輕易詐取財物，檢警難以追查緝捕，所造成之危害非
    輕，且迄今仍未與被害人達成和解，賠償損失，行為實屬可
    議，及其犯後態度等一切情狀，量處有期徒刑5 月，並諭知
    易科罰金之折算標準，以資懲儆（被告犯罪時之刑法第41條
    第1 項前段規定：「犯最重本刑為5 年以下有期徒刑以下之
    刑之罪，而受6 個月以下有期徒刑或拘役之宣告，因身體、
    教育、職業、家庭之關係或其他正當事由，執行顯有困難者
    ，得以1 元以上3 元以下折算1 日，易科罰金」，又被告行
    為時之易科罰金折算標準，依修正前罰金罰鍰提高標準條例
    第2 條前段規定【現已刪除】，就其原定數額提高為100 倍
    折算1 日，則本件被告行為時之易科罰金折算標準，應以銀
    元100 元以上、300 元以下折算1 日，經折算為新臺幣後，
    應以新臺幣300 元以上、900 元以下折算為1 日。惟修正後
    之刑法第41條第1 項前段則規定：「犯最重本刑為5 年以下
    有期徒刑以下之刑之罪，而受6 個月以下有期徒刑或拘役之
    宣告者，得以新臺幣1,000 元、2,000 元或3,000 元折算1
    日，易科罰金」，比較修正前後之易科罰金折算標準，以95
    年7 月1 日修正公佈施行前之規定，較有利於被告，則應依
    刑法第2 條第1 項前段，適用修正前刑法第41條第1 項前段
    規定，定其易科罰金之折算標準）。至於被告交付之上開郵
    局帳戶存摺、金融款卡等物，雖係供犯罪所用之物，然既已
    交付姓名年籍不詳之不法份子使用，顯已移轉其所有權予該
    人，已非被告所有，且非屬違禁物，亦無證據足資證明係屬
    應沒收之物；參以幫助犯並無責任共同原則之適用，對正犯
    所有供犯罪所用或因犯罪所得之物，勿庸併為沒收，爰不另
    為沒收之宣告，併予敘明。
據上論結，應依刑事訴訟法第369 條第1 項前段、第364 條、第
299 條第1 項前段，刑法第2 條第1 項前段、第339 條第1 項、
第30條、修正前刑法第41條第1 項前段，修正前罰金罰鍰提高標
準條例第1 條前段、第2 條，現行法規所定貨幣單位折算新臺幣
條例第2 條，判決如主文。
本案經檢察官林慶宗到庭執行職務。
中　　華　　民　　國　　96　　年　　4 　　月　　24　　日
                  刑事第八庭    審判長法  官  李炫德
                                      法  官  簡志瑩
                                      法  官  陳志銘
以上正本證明與原本無異。
不得上訴。
中　　華　　民　　國　　96　　年　　4 　　月　　24　　日
　　　　　　　　　　　　　　　　　　　書記官  盧雅婷
附錄本件判決論罪科刑法條：
中華民國刑法第339條第1項：
意圖為自己或第三人不法之所有，以詐術使人將本人或第三人之
物交付者，處5 年以下有期徒刑、拘役或科或併科1 千元以下罰
金。
